臺灣高等法院臺中分院民事判決　　　九十三年度上易字第三四六號
　　　上　訴　人　丙　○
　　　被　上訴人　甲○○
右當事人間請求損害賠償事件，上訴人對於中華民國九十三年四月二十六日臺灣臺中
地方法院九十二年度訴字第二二九三號第一審判決提起上訴，本院於九十三年十二月
一日言詞辯論終結，判決如下：
　　　主　　　文
原判決關於駁回上訴人後開第二項之訴部分，及該部分假執行之聲請，並訴訟費用之
裁判廢棄。
被上訴人應再給付上訴人新台幣肆萬參仟陸佰玖拾玖元，及自九十一年十月十九日起
，至清償日止，按週年利率百分之五計算之利息。
其餘上訴駁回。
第一（除確定部分外）、二審訴訟費用，由被上訴人負擔十分之三，餘由上訴人負擔
。
　　　事實及理由
一、本件上訴人起訴主張：被上訴人於民國（下同）九十年三月二十二日下午駕駛車
    牌號碼Ｘ八－二○二○號自小客車，前往台中縣大里市○○路○段六八號「國光
    游泳池」內游泳，並將汽車停放於人行道上，其原應注意在禁止臨時停車處所不
    得停車，及行車前應注意起步前應顯示方向燈，注意前後左右有無障礙或車輛行
    人，並應讓行進中之車輛行人優先通行，且依當時情形又無不能注意之情事，竟
    疏於注意，於自游泳池外出欲駕車離去之際，未留意汽車前方有無障礙，而貿然
    啟動汽車前行，適有被害人即上訴人之子高一清因不明原因橫臥於被上訴人汽車
    右前輪處，被上訴人因未注意車前障礙物而啟動汽車，前輪碾壓被害人，致被害
    人受有肝靜脈撕裂併腹內出血及休克，雙側多處肋骨骨折併氣血胸等傷害，送醫
    不治死亡。業經台灣台中地方法院檢察署檢察官提起公訴，並經台灣高等法院台
    中分院九十二年度交上易字第一三六七號刑事判決判處被上訴人六月有期徒刑在
    案。被害人之死亡與被上訴人之行為間顯有相當因果關係，則依民法第一百八十
    四條第一項前段、第一百九十二條及第一百九十四條之規定，請求被上訴人賠償
    殯葬費用三十萬元、扶養費用七十萬五千一百五十九元、精神慰撫金一百五十萬
    元共計二百五十萬五千一百五十九元及利息。經原審為上訴人一部勝訴之判決，
    判令：被上訴人應給付上訴人七十四萬八千四百零三元，而駁回上訴人其餘之請
    求。上訴人不服，提起本件上訴，聲明：（一）原判決後開不利於上訴人部分廢
    棄。（二）右廢棄部分，被上訴人應再給付上訴人十三萬零二百四十八元。（是
    本件上訴人於原審請求，除上訴人聲明上訴部分外，均已告確定）併稱：被上訴
    人於原審對上訴人所提出之殯葬費用收據共三十萬六千六百五十元，表示無異議
    而同意支付，原審僅核給二十四萬零六百五十元，就其中殯葬人員餐費三萬元及
    上訴人往返台北、台中處理喪葬事宜而租用車輛之費用三萬六千元均未准許，顯
    有不當。另上訴人年逾八十，依八十九年度綜合所得稅申報扶養親屬寬減額規定
    ，應為每人每年十一萬一千元，是被上訴人除原審判命給付部分外，尚應再給付
   六萬四千二百四十八元等語。
二、被上訴人除引用一審所為之陳述外，另補稱：上訴人關於殯葬費六萬六千元及扶
    養費六萬四千二百四十八元之請求，原審已審酌而未准許；伊同意交通費用每次
    支出四千元，但只同意支出三趟等語。
三、按訴狀送達後，原告不得將原訴變更或追加他訴，但擴張或減縮應受判決事項之
    聲明者，不在此限，民事訴訟法第二百五十五條第一項第三款、第四百四十六條
　　第一項分別定有明文。經查：本件上訴人時，請求被上訴人再給付十萬元，於訴
　　訟進行中，擴張聲明為給付十三萬零二百四十八元，依前揭法條所示，應予准許
　　，合先敘明。
四、查，本件原判決所記載之事實及理由，除下述第二項（即上訴人上訴部分）外，
    其餘未經兩造聲明不服，且經核均無違誤，為本院所採，爰引用之（請參考第一
    審判決書）。
五、上訴人主張伊於原審提出支出殯葬費收據，被上訴人並無異議，自同意支付，原
    審就其中殯葬人員餐費三萬元及上訴人往返台北、台中處理喪葬事宜而租用車輛
    之費用三萬六千元，竟均未准許，顯有不當。另上訴人年逾八十，依八十九年度
    綜合所得稅申報扶養親屬寬減額規定，應為每人每年十一萬一千元，是被上訴人
    除原審判命給付部分外，尚應再給付六萬四千二百四十八元等語。經查，其中上
　  訴人因居住於台北，而雇用車輛往返本件肇事地點處理喪葬事宜，每天支付租車
    費用四千元，已據其提出收據九紙為證。被上訴人亦自承同意每天租車費用四千
    元。復經證人乙○○所證述屬實。雖被上訴人稱，上訴人係二十三日到台中參與
    解剖、二十四日移靈，三十日出殯，伊只同意三次金額云云，惟本件事故發生於
    九十年三月二十二日，上訴人請求支出日期為九十年五月七、八日及同年五月二
    十二日至二十六日、五月三十、三十一日，除認領遺體外，依殯葬禮俗，亦非一
    日可殮葬完畢。本件上訴人復稱其中尚含作法事期間、火化及運送回台北之租車
    費。此亦與常情相符，自堪採信。是其就此部分三萬六千元之請求，應予准許。
    至宴請殯喪人員之餐費三萬元部分，因處理殯喪之殯儀社人員係受雇於被害者之
    家屬，非親屬或幫忙之親友，且非喜慶事由，並無宴客之必要。從而，上訴人此
    部分請求，顯非殯喪之必要費用，自不應准許。另被害人因本件車禍而死亡，其
    對上訴人負有法定扶養義務，上訴人請求賠償所受扶養損害，洵屬有據。上訴人
    為十年九月十二日出生，被害人高一清為三十九年五月五日出生，上訴人尚育有
　　長女高碧鳳、三男高光正、四男高勝宏，有戶口名簿附原審卷足稽。被害人九十
　　年三月二十二日死亡時起算，上訴人已滿七十九歲，依九十一年台灣省簡易生命
　　表，上訴人尚有平均餘命六、三五年。再按九十年度綜合所得稅扶養親屬寬減額
　　每人每年十一萬一千元計，並依霍夫曼計算式扣除中間利息後，上訴人可得一次
　　請求之扶養費為六十一萬九千六百九十六元一計算式為 {計算式為110000+11000
　　÷（1+1×0.05）+110000÷（1+2×0.05）+110000÷（1+3×0.05）+110000÷（
　　1+4×0.05）+110000÷（1+5×0.05）+110000÷（1+6×0.05）×0.35}，而被害
　　人應負擔比例為四分之一即十五萬四千九百二十四元。扣除原審准許之十二萬八
　　千四百九十七元，上訴人尚得請求二萬六千四百二十七元。再者，本件事故經審
　　酌雙方過失情節，認被上訴人應負百分之七十失責任，被害人高一清應負百分之
　　三十過失責任，已經原審敘明，則依上揭過失責任比例，自應以上訴人得再請求
　　上開殯葬費三萬六千元及扶養費二萬六千四百二十七元（六萬二千四百二十七元
　　）金額之百分之七十，為有理由，即上訴人得再請求被上訴人給付四萬三千六百
　　九十九元。
六、綜上所述，上訴人本於侵權行為之法律關係，請求上訴人再給付壹拾萬零貳佰
　　肆拾捌元，及自九十一年十月十九日起至清償日止，按週年利率百分之五計算之
　　利息，於四萬三千六百九十九元及自起訴狀繕本送達翌日起即九十一年十月十九
　　日起算之法定遲延利息部分，為有理由，應予准許。逾此所為請求，為無理由，
　　應予駁回。原審就上開應准許部分，為上訴人敗訴之判決，並駁回其假執行之聲
　　請，尚有未洽，上訴意旨求予廢棄改判，為有理由，爰由本院予以廢棄改判如主
　　文第二項所示。至於上訴人之請求不應准許部分，原判決為上訴人敗訴之判決，
　　並駁回其假執行之聲請，經核於法並無不合，上訴意旨求予廢棄改判，為無理由
　　，應駁回其上訴。
七、據上論結，本件上訴為一部有理由，一部無理由，依民事訴訟法第四百五十條、
     第四百四十九條第一項、第七十九條但書、第四百六十三條，判決如主文。
中　　　華　　　民　　　國　　九十三　　年　　 十二　　 月　　 十五　　 日
~B1民事第六庭審判長法　官　吳火川
~B2　　　　　　　　法　官　陳繼先
~B3　　　　　　　　法　官　吳惠郁
右為正本係照原本作成。
不得上訴。
~B　　　　　　　　書記官　柯孟伶
中　　　華　　　民　　　國　　九十三　　年　　 十二　　 月　　 十六　　 日
                                                                        Ｈ
